臺灣臺中地方法院民事判決　　　　　 
                                   109年度中簡字第2783號
原      告  林妤芸
法定代理人  林榕榮
兼
法定代理人  林靜  
共      同
訴訟代理人  孫瑋澤  律師
被      告  仁和大樓管理委員會

兼
法定代理人  陳月雲
共      同
訴訟代理人  張慶達  律師
上列當事人間請求修繕及損害賠償事件，本院於民國110年9月1
日言詞辯論終結，判決如下：
    主      文
原告之訴駁回及假執行之聲請均駁回。
訴訟費用由原告負擔。
    事實及理由
一、原告主張：
  1.原告2人所有 (註：應有部分各1/2 )門牌號碼：台中市○區○
    ○路000號7樓之1房屋（下稱系爭房屋），位於仁和大樓頂樓
    ，仁和大樓自民國70年興建完成後已逾38年，頂樓平台有漏
    水情形已持續近10年，頂樓平台復經拆除、設置基地台、水
    塔等工程，地面多有破裂、凹槽，然被告仁和大樓管理委員
    會(下稱被告管委會)均遲不修繕，致使頂樓平台不斷滲漏水
    ，且滲漏水之情形不斷加劇。原告林靜雖多次向被告等反映
    ，希望將系爭房屋上之頂樓平台修繕至不漏水，亦請人估價
    予管理室，惟經被告等不斷拒絕，俟原告林靜向台中市東區
    區公所申請調解，亦未能成立調解。而該屋頂平台既為大廈
    共用部分，亦未約定由原告專用，被告管委會即有維護及修
    繕之責任卻未積極作為，為避免原告損害繼續擴大，原告爰
    依公寓大廈管理條例第10條第2項前段、民法第767條第1項
    中段、民法第184條、民法第191條等規定，請求擇一為有利
    原告之判決，命被告管委會依甲證1(卷一第21頁)所示估價
    單修繕系爭房屋頂樓平台漏水。
  2.原告等因為被告管委會怠於修復系爭房屋上方之頂樓平台之
    滲漏水，導致系爭房屋之客廳、主臥室、原告林妤芸房間、
    浴室之天花板、地板等處，均有油漆剝落、發霉、牆癌等損
    害，因被告等長期忽視原告請求，甚至已因漏水而出現白色
    結晶物，致使原告林靜須進行重鋪天花板、地板之裝修工程
    及換置傢俱，共受有計新台幣(下同)14萬4925元之損害，故
    原告林靜依民法第184條，請求侵權行為之損害賠償，並依
    同法第213 條規定，請求回復原狀之金錢賠償。頂樓平台為
    共用部分應由被告管委會盡維護、管理及修繕之責，被告管
    委會即應定期檢修避免漏水發生，並於漏水發生時以有效方
    式進行修繕，而系爭房屋漏水情形迄今已近10年，原告林靜
    因頂樓平台漏水致受損害，已於前述，堪認被告等未善盡維
    護管理之過失致原告林靜有上開損害，且被告等長期對原告
    請求棄置不理，除違反上開公寓大廈管理條例之規定外，顯
    係以背於善良風俗加損害於原告，被告等應負侵權行為損害
    賠償責任。
　3.又原告等因前揭漏水情形，導致原告等長期處於屋內天花板
    、牆面嚴重發霉、破損之惡劣居家環境，無生活品質可言，
    造成原告等精神上極大痛苦，被告等侵害原告等之居住安寧
    情節重大，自得依民法第195 規定，向被告請求精神上損害
    賠償10萬元。上開漏水影響及範圍，客觀上對於原告等之日
    常生活明顯造成干擾與不便，復原告等又須時常換置傢俱、
    家電、清潔漏水之後之殘局等，可認原告等身心當應此受有
    相當程度之痛苦與折磨，應認本件滲漏水之情形業已侵害原
    告等居家安寧之人格法益，超越一般人社會生活所能容忍之
    程度，據此請求被告等各連帶給付原告精神慰撫金3萬元。
　4.被告陳月雲為被告管委會主任委員，長期對原告等請求棄置
    不理，亦有未善盡維護管理之過失、違反上開公寓大廈管理
    條例之規定、以背於善良風俗加損害於原告等情形，亦應負
    民法第184條侵權行為責任，而類推適用民法第28條或依民
    法185條負連帶賠償責任。
　5.訴之聲明：⑴被告仁和大樓管理委員會應依甲證1屋頂地板防
    水工程估價單所示修繕項目、修繕費用及修繕方法，將門牌
    號碼臺中市○區○○路000號7樓之1房屋之頂樓平台漏水修復至
    不漏水狀態。⑵被告應連帶給付原告林靜17萬4925元及自起
    訴狀繕本送達翌日起至清償日止，按週年利率百分之5計算
    之利息。⑶被告應連帶給付原告林妤芸3萬元及自起訴狀繕本
    送達翌日起至清償日止，按週年利率百分之5計算之利息。⑷
    願供擔保，請准宣告假執行。
二、被告二人之抗辯：
　1.仁和大樓係70年間建築之大樓，迄今已近39年，為老舊大樓
    ，前長達34年未成立管理委員會，未向公所申請核備，社區
    住戶各自管理所住房屋。直至104年9月開始正式成立管理委
    員會並於104年10月15日向公所報備成立，大樓社區才有自
    己之帳戶，且被告管委會才開始收取管理費。就七樓住戶管
    理費繳費情況，70年間七樓各住戶搬入後，就有向建商反應
    漏水情況，因係房屋瑕疵漏水，七樓住戶自70年間開始至10
    4年10月大樓成立管委會，即拒交公電費用。成立管委會後
    ，被告多次催繳，原告才勉強繳交。是以七樓房屋漏水於本
    社區大樓蓋好時，即已存在的老問題，七樓住戶才拒交公電
    費，原告以較低價格向前手購買時，不可能不知屋頂漏水情
    況。大樓住戶訴外人林榕榮為原告林靜之配偶，前亦曾是仁
    和大樓管委會成立前之共同帳戶之管理人；且為系爭房屋之
    購買人，原告早知所買系爭房屋之漏水及繳交管理費情況。
    本件漏水情況已超過10年，原告知悉自己房屋漏水；而大樓
    社區住戶，形同散沙，大家自掃門前雪，104年10月以前形
    同無人管理狀況，亦未成立管理委員會，衡情有原告所述重
    大漏水損害，早應向其前手或建商求償或先行修補，但原告
    卻無任何作為，等到大樓正式成立管委會，又不讓管委會入
    屋查勘及修繕，其提起本件訴訟，請求權已罹時效。
　2.被告陳月雲擔任被告管委會主任委員後對於系爭房屋之漏水
    問題，即加關心尋求解決辦法，於106年6月9日第4次會議開
    會討論，不料原告林靜於開會時情緒失控，大聲咆哮，致上
    述漏水修繕案未能決議。被告陳月雲也曾找來抓漏專家，與
    原告林靜約好時間現場查勘，惟原告刻意迴避拒不修繕。第
    二任主任委員訴外人張淑惠於任期期間針對原告所陳漏水、
    頂樓防熱問題，亦找工人估價，希能儘速維修，原告亦均不
    配合修繕；甚至於頂樓栽植花草，堆置花盆、冷氣、廢棄物
    等。另於108年11月間大樓區分所有權人會議，亦曾建議用
    發泡劑改善系爭漏水，但為原告拒絕；近於109年7月間，因
    大樓經費不足，開會討論以補助款方式，由原告自行修繕，
    然亦為原告拒絕，後亦因與會人數不足，未能決議。而原告
    住戶亦斷斷續續繳交管理費，自109年3月迄今尚有七個月管
    理費經催收而未繳交，均係原告拒不修繕，縱衍生漏水損害
    顯有可歸責於己之事由。如因共用部分之修繕，原告不能拒
    絕，自有配合大樓管委會查勘漏水地點等修繕之義務。頂樓
    平台於99年間即有漏水情況，是知被告管委會於104年報備
    前，原告所住房屋已有漏水，竟怠於避免擴大損害，原告縱
    能證明修繕費若干，亦應免除或減免損害金額。
　3.答辯聲明：原告之訴駁回。
三、法院之判斷：
（一）按因侵權行為所生之損害賠償請求權，自請求權人知有損
      害及賠償義務人時起，二年間不行使而消滅，自有侵權行
      為時起，逾十年者亦同。民法第197條第1項，定有明文。
　　　經查，原告2人係於96年間購買系爭房屋，隨即入住，2年
      半後發現頂樓漏水乙情，已據原告自陳（本院109年12月2
      日審理筆錄），並有系爭房屋所有權狀影本可稽。惟原告
      2人於109年8月25日（卷一收狀章）始為本件之請求，顯
      已逾上開條文2年、10年之時效期間。而按，時效完成後
      ，債務人得拒絕給付，為民法第144條第1項所明定。是以
      ，姑且不論被告2人是否應負民法184條侵權行為之責任，
      然本件原告此部分之請求權既已罹於時效已明。
（二）次按，法人對於其董事或其他有代表權之人因執行職務所
      加於他人之損害，與該行為人連帶負賠償之責任，固為民
      法第28條所規定。惟大樓管理委員會並不具有法人資格，
      何來存有該條之適用，況無論民法第184條、第191條及第
      28條均係侵權行為之規定，然侵權行為屬法定之債之關係
      ，此即僅於行為人之行為合乎法律所規範的要件時，始須
      依該規定負法律所規定之責任，自無類推適用之餘地，是
      原告依民法第28條為本件之請求，於法即有未合。況本件
      原告侵權行為損害賠償請求權亦已罹於時效而消滅，業如
      前述。則原告據民該條為被告2人應負連帶賠償之責任，
      自無理由。
  (三)又按，人格權受侵害時，得請求法院除去其侵害；有受侵
      害之虞時，得請求防止之。前項情形，以法律有特別規定
      者為限，得請求損害賠償或慰撫金。又不法侵害他人之身
      體、健康、名譽、自由、信用、隱私、貞操，或不法侵害
      其他人格法益而情節重大者，被害人雖非財產上之損害，
      亦得請求賠償相當之金額。其名譽被侵害者，並得請求回
      復名譽之適當處分。前二項規定，於不法侵害他人基於父
      、母、子、女或配偶關係之身分法益而情節重大者，準用
      之。民法第18條、第195條第1項及第3項，分別定有明文
      。是以，僅於人格權、人格法益及身分法益受侵害時，始
      得為精神慰撫金之請求，財產權受侵害時則不與之。本件
      依原告2人之主張，係系爭房屋之所有權受有侵害，縱認
      （假設語氣）被告存有原告2人所指侵權行為，然原告2人
      所受非財產上之損害，亦與被告2人無涉。是原告2人據此
      而為被告2人各應連帶給付3萬元之精神慰撫金之請求，亦
      屬無據。
  (四)末按，被告2人並無任何作為妨害原告2人對於系爭房屋所
      有權之行為，則原告2人據民法第767條第1項中段，為本
      件如訴之聲明第1項之主張，顯屬無據。另依原告之主張
      ，本件為與民法第191條之規定無涉，本件自無該條之適
      用已明，況原告2人無論依184條抑或第191條主張之請求
      權，亦罹於時效而消滅，亦如前述。是原告依民法第191
      條所為本件之主張，於法亦有未合，均併予敘明。
四、綜上所述，本件原告2人依民法第767條第1項中段、民法第1
    84條、第28條、第191條規定，而為本件如訴之聲明所示之
    主張，均無理由，應予以駁回，爰為判決決如主文第1項所
    示。其假執行之聲請，既失所附麗，爰一併予以駁回。　　
五、本件事證已為明確，至原告2人請求鑑定系爭房屋漏水之原
    因、位置及修復費用，暨兩造其他之主張、陳述，即與本件
    之判斷無涉，即勿庸予以審酌，末予敘明。
六、據上論結，本件原告之訴無理由，依民事訴訟法第78條，判
    決如主文。
中　　華　　民　　國　　110 　年　　9 　　月　　29　　日
                      臺灣臺中地方法院臺中簡易庭
                                  法　官　陳添喜
以上正本係照原本作成。
如不服本判決，應於送達後20日內，向本院提出上訴狀並表明上
訴理由，如於本判決宣示後送達前提起上訴者，應於判決送達後
20日內補提上訴理由書（須附繕本）。如委任律師提起上訴者，
應一併繳納上訴審裁判費。
中　　華　　民　　國　　110 　年　　9 　　月　　29　　日
                                  書記官　黃舜民